臺北高等行政法院判決　　　　　　　　　　　　　　　　九十三年度簡字第七九號
　　原　　　告　甲○○
　　被　　　告　新竹市政府
　　代　表　人　乙○○市長）.
右當事人間因就業服務法事件，原告不服行政院勞工委員會中華民國九十二年十一月
十日勞訴字第○九二○○四五○九六號訴願決定，提起行政訴訟，本院判決如左：
　　主  文
原告之訴駁回。
訴訟費用由原告負擔。
　　事  實
一、事實概要：原告非法容留他人所申請聘僱之越南籍外國人TA THI PHUONG（護照
    號碼：A0000000A）於其位於新竹縣芎林鄉○○村○○街七三二號之住處內從事
    幫忙照顧其妻林淑貞及煮飯、洗衣服等工作，案經新竹市警察局第一分局員警於
    民國（下同）九十二年四月九日下午十九時十分許查獲該名外勞後循線查獲，該
    分局遂於九十二年六月十七日以竹市警一分外字第○九二○○二一三三號函移由
    被告，經被告審查認原告違反就業服務法第四十四條規定，乃以九十二年六月二
    十五日府勞就字第○九二○○五二○一八-四號違反就業服務法罰鍰案件處分書
    ，依同法第六十三條第一項規定，處原告罰鍰新台幣（下同）十五萬元。原告不
    服，提起訴願，遭決定駁回，遂提起行政訴訟。
二、兩造聲明：
　　(一)原告聲明：
      1.訴願決定及原處分均撤銷。
      2.訴訟費用由被告負擔。
　　(二)被告聲明：
      如主文所示。
三、兩造之主張：
　　(一)原告主張：
      1.行政官署對於人民有所處罰，必須確實證明其違法之事實。倘不能確實證明
        違法事實之存在，其處罰即不能認為合法（最高行政法院八十九年度判字第
        一七六七號、九十一年判字第一九三二號裁判要旨參照）。本件原告並無被
        告所指稱之容留他人所申請聘僱之外國人之不法情事，依上裁判意旨所示，
        被告自需就原告之違法事實負舉證責任。
      2.任何人不得非法容留外國人從事工作，固經就業服務法第四十四條規定甚明
        ，惟該條必須有非法容留外國人且讓該外國人工作者，始構成之。又「禁菸
        法第十條，以館舍供人吸用鴉片或其代用品之規定，係以意圖營利為構成要
        件，若僅因自己吸食鴉片之故，偶爾容留素識之友人，在宅內吸食鴉片或其
        代用品，並無營利之目的者，則屬於幫助他人吸食鴉片或其代用品之行為，
        不成立該罪」（最高法院二十二年上字第二八八四號判例參照）。
      3.本件原告並未有提供工作場所與TA THI PHUONG工作之不法情事，TA THI
        PHUONG僅是於原告繁忙時，同情原告處境，偶爾幫忙原告照顧妻子而已，原
        告行為縱有不當，亦與上開法文所謂非法容留外國人從事工作，尚屬有間。
        若是原告有容留TA THI PHUONG，並請TA THI PHUONG照顧原告之妻之不法容
        留TA THI PHUONG工作情事，原告怎可能不給TA THI PHUONG薪水，而TA THI
        PHUONG又怎可能不向原告要求薪水呢？
      4.綜上，原處分及訴願決定違法且不當，請判決撤銷訴願決定及原處分為禱。
    (二)被告主張：
      1.本案經由新竹市警察局第一分局於九十二年四月九日下午十九時十分許在新
        竹市○○路漢堡王速食店前查獲原雇主楊治台所申請聘僱之越南籍逃逸外勞
        TA THI PHUONG（號碼：A0000000A），循線查獲甲○○非法容留外國人從事
        工作在案。依據外勞TA THI PHUONG於警局第二次筆錄中稱：「你於第一次
        在警察筆錄中所言展林有限公司業務員紀惠芬與翻譯范氏秋霞於九十一年十
        月二十一日起將你從原雇主楊治台家中帶走後至三位非法雇主家中工作至九
        十二年三月二十六日又將你帶回原雇主家中繼續工作是否屬實？請詳述？」
        「屬實。於九十一年十月二十一日起紀惠芬與范氏秋霞二人共同將我帶離原
        雇主楊治台家，第一次將我帶至一個不知名的地方照顧阿媽。第二次於十二
        月一月起將我帶至紀惠芬家中照顧其年約三歲及四歲的兒子和煮飯、洗衣服
        等工作。第三次於十二月八日把我帶至非法雇主桑自強在新竹市○○○○○
        街三十二巷二之一號所經營之京華麵食館中從事煮麵、洗碗等工作。第四次
        於九十二年一月十二日又將我帶回紀惠芬家中，照顧她的兩個年約三歲及四
        歲的兒子和煮飯、洗衣服等工作。第五次『於一月十六日起把我帶至甲○○
        在新竹縣芎林鄉○○村○○街七三二號家中照顧其妻子劉林淑貞及照顧一位
        年約五歲的男孫和煮飯、洗衣服等工作』。最後，三月二十六日將我帶回原
        雇主楊治台家中幫忙家務。因為我不喜歡原雇主，所以『於四月二日在雇主
        及仲介不知情下坐計程車逃離原雇主家中至右述第五次工作地點甲○○家中
        工作』。於四月八日紀惠芬親自開車至甲○○家載我回原雇主家，但我又於
        四月九日早上再次逃逸後就被警察查獲。」又甲○○於其警局筆錄亦清楚記
        載：「據該外勞指證於九十二年一月四日起，由展林有限公司業務紀惠芬帶
        她至前述住址你家中照顧您的妻子劉林淑貞，你有無意見？」「該外勞到我
        家中，看見我單獨忙碌地照顧我妻子，便幫忙我照顧我的妻子劉林淑貞。」
        「該越南籍外勞幫忙您照顧您的妻子的期間多久？」「大約為二十天左右。
        」至此，甲○○非法容留外國人從事工作乃不容置疑之事實。揆諸前揭說明
        ，原告所訴無理由，明顯違反就業服務法第四十四條之規定，爰依據同法第
        六十三條第一項規定科處罰鍰新台幣十五萬元。
      2.綜上所述，原告違法事實明確，所提行政訴訟請依法駁回。
　　理  由
一、按「任何人不得非法容留外國人從事工作。」「雇主聘僱外國人不得有下列情事
    ：一、聘僱未經許可、許可失效或他人所申請聘僱之外國人。‧‧‧」「違反第
    四十四條或第五十七條第一款‧‧‧規定者，處新台幣十五萬元以上七十五萬元
    以下罰鍰。」分別為就業服務法第四十四條、第五十七條第一款及第六十三條第
    一項所明定。
二、查本件原告非法容留他人所申請聘僱之越南籍外國人TA THI PHUONG於其位於新
    竹縣芎林鄉○○村○○街七三二號之住處內從事幫忙其照顧其妻林淑貞及煮飯、
    洗衣服等工作，案經新竹市警察局第一分局員警於九十二年四月九日下午十九時
    十分許查獲該名外勞後循線查獲，此有TA THI PHUONG於九十二年四月九日、九
    十二年四月二十一日之偵訊筆錄、原告於九十二年四月十一日之偵訊筆錄及TA
    THI PHUONG所繪原告家中擺設圖等附原處分卷可稽，並為原告所不爭，其違規事
    實洵堪認定。
三、原告起訴意旨雖稱：伊並未有提供工作場所與TA THI PHUONG工作之不法情事，
    TA THI PHUONG僅是於原告繁忙時，同情原告處境，偶爾幫忙原告照顧妻子而已
    ，並未受領薪水，原告行為縱有不當，亦與就業服務法第四十四條所謂非法容留
    外國人從事工作，尚屬有間云云。惟查，本件被告所為罰鍰處分，係以原告違反
    就業服務法第四十四條非法容留外國人從事工作之規定，而非依據同法第五十七
    條第一款聘僱他人所申請聘僱之外勞之規定，故其違章構成要件，並不以支付外
    勞報酬為必要，合先敘明。復查，據TA THI PHUONG於九十二年四月二十一日之
    偵訊筆錄陳稱：「‧‧‧第五次於一月十六日起把我帶至甲○○在新竹縣芎林鄉
    ○○村○○街七三二號家中照顧其妻子劉林淑貞及照顧一位年約五歲的男孫和煮
    飯、洗衣服等工作。最後，三月二十六日將我帶回原雇主楊治台家中幫忙家務。
    因為我不喜歡原雇主，所以於四月二日在雇主及仲介不知情下坐計程車逃離原雇
    主家中至右述第五次工作地點甲○○家中工作。於四月八日紀惠芬親自開車至甲
    ○○家載我回原雇主家，但我又於四月九日早上再次逃逸後就被警察查獲。」及
    原告於九十二年四月十一日之偵訊筆錄亦陳稱：「（問：據該外勞指證於九十二
    年一月四日起，由展林有限公司業務紀惠芬帶她至前述住址你家中照顧您的妻子
    劉林淑貞，你有無意見？)該外勞到我家中，看見我單獨忙碌地照顧我妻子，便
    幫忙我照顧我的妻子劉林淑貞。」、「（問：該越南籍外勞幫忙您照顧您的妻子
    的期間多久？）大約為二十天左右。」、「（問：越南籍外勞在你家中幫忙照顧
    你妻子劉林淑貞之期間，你有無支付該外勞薪資或供其食宿？）我沒有提供薪資
    給付，只是有時候我看他幫忙照顧我妻子，我會給他水喝及給他一些水果吃。」
    則本件雖無直接證明足以證明原告有聘僱該外勞之事實，惟其非法容留該外勞從
    事工作則屬事證明確，被告以其違反就業服務法第四十四條規定，處以罰鍰十五
    萬元，洵無違誤，訴願決定予以維持，亦無不合。原告仍執前詞訴請撤銷，核無
    理由，應予駁回。又本件為簡易訴訟程序事件，依卷內資料，事證已臻明確，故
    不經言詞辯論為之，併此敘明。
據上論結，本件原告之訴為無理由，依行政訴訟法第二百三十三條第一項、第二百三
十六條、第一百九十五條第一項後段、第九十八條第三項前段，判決如主文。
中　　　華　　　民　　　國　　九十三　　年　　　七　　　月　　 三十 　　日
                        臺 北 高 等 行 政 法 院  第 一 庭
    　　　　　　　　　　　　　　　　　  　　　 法　官　李得灶
右為正本係照原本作成。
本件以訴訟事件所涉及之法律見解具有原則性者為限，始得於本判決送達後二十日內
向本院提出上訴狀並表明上訴理由，如已於本判決宣示後送達前提起上訴者，應於判
決送達後二十日內補具上訴理由（均按他造人數附繕本），且經最高行政法院許可後
方得上訴。
中　　　華　　　民　　　國　　九十三　　年　　　八　　　月　　　五　　　日
                                               書記官  陳清容
